【裁判字號】    91,自,774
【裁判日期】    920225
【裁判案由】    詐欺
【裁判全文】
臺灣臺中地方法院刑事判決                          九十一年度自字第七七四號
    自  訴  人  甲○○
    自訴代理人  乙○○
    被      告  丙○○
右列被告因詐欺案件，經自訴人提起自訴，本院判決如左：
    主  文
丙○○無罪。
    理  由
一、自訴意旨略以：被告丙○○於民國（下同）九十年二月間，連續五次帶友人前往
    自訴人所經營，位台中縣太平市○○路○段四九九巷三十七號之五線譜餐廳消費
    ，竟意圖為自己及他人不法之利益，向自訴人佯稱其領得薪資後定付清消費款項
    ，致自訴人誤信為真實，而任其消費（飲食），消費金額共計為新台幣（下同）
    二萬元，詎被告隨即不知去向，前開二萬元之消費款項，分文未付，因認被告涉
    犯刑法第三百三十九條第一項之詐欺罪嫌等語。
二、按刑法第三百三十九條第一項詐欺罪之成立，以意圖為自己或第三人不法所有，
    以詐術使人將本人或第三人之物交付為要件。所謂以詐術使人交付，必須被詐欺
    人因其詐術而陷於錯誤，若其所用方法不能認為詐術，亦不致使人陷於錯誤，即
    不構成該罪，最高法院四十六年台上字第二六０號著有判例可參。是民事債務當
    事人間，若有未依債務本旨履行給付之情形，在一般社會經驗上，原因非止於一
    端，或因不可歸責之事由無法給付，或因合法對他造主張抗辯而拒絕給付，甚至
    債之關係成立後，始行惡意遲延給付，皆有可能，非必出於自始無意給付之財產
    犯罪一端，要難單純以債務不履行之狀態，遽認被告自始有詐欺之故意。
三、訊據被告丙○○堅決否認有前開詐欺犯行，辯稱：老闆說可以簽帳伊才簽帳消費
    ，後來是因為沒有工作，錢付不出來等語。自訴人認被告涉犯詐欺罪，無非以被
    告曾經到伊經營之店中消費，事後未付清簽帳金額等情為據。
四、經查（一）本案被告於前開時間到自訴人所經營之餐廳消費，在消費完畢之後才
    告知有工資再付，自訴人亦應允之，業據自訴代理人到庭指述明確，是以並無證
    據證明被告在消費之前，有對自訴人施用任何詐術；（二）被告消費之次數達五
    次，在第五次消費前，已累計達四次均未付清消費款項，自訴人仍提供餐飲服務
    予被告，顯然自訴人對於被告當時是否有資力清償消費，並未特別在意，且堅信
    被告有能力在領得工資後付清消費款項，自難認自訴人對於被告之資力有誤信之
    情形；（三）被告與自訴人之乾兒子熟識，且被告於第五次消費完畢後交付本票
    一紙予自訴人，業據自訴人到庭指訴明確，並有本票一紙附卷可憑，倘被告自始
    有白吃白喝之意圖，何以會在消費完畢後，再留下前開資料？（四）自訴人既應
    允被告以後有工資再給付，則自訴人即應證明本案消費款項已屆清償期，不得僅
    以其對被告尋覓無著而認為被告有不法所有之意圖，況被告經通緝到案後已迅速
    付清所有欠款，自訴人已不予追究，認為係誤會一場，業據自訴代理人自承在卷
    ，此外復查無其他積極事證足以證明被告自始有白吃白喝之意圖，本件純係自訴
    人與被告之民事糾葛，揆諸前揭說明意旨，被告罪證不足，依法應為無罪之諭知
    。
據上論斷，應依刑事訴訟法第三百四十三條、第三百零一條第一項，判決如主文。
中      華      民      國      九十二     年     二    月    二十五    日
                                臺灣臺中地方法院刑事第二庭
                                        法  官  陳 如 玲
右正本證明與原本無異。
如不服本判決，應於送達後十日內向本院提出上訴狀 （須附繕本） ，上訴於台灣高
法院台中分院。
                                        書記官
中      華      民      國      九十二      年     二   月    二十七    日


司法院資訊處製作；財團法人民間司法改革基金會備份。
